【裁判字號】    89,上易,10
【裁判日期】    890131
【裁判案由】    竊盜
【裁判全文】
臺灣高等法院高雄分院刑事判決                      八十九年度上易字第一號
    上  訴  人  台灣高雄地方法院檢察署檢察官
    被      告  甲○○
右上訴人因被告竊盜案件，不服臺灣高雄地方法院八十八年度易字第二七四三號中華
民國八十八年十月二十日第一審判決（起訴案號：臺灣高雄地方法院檢察署八十八年
度偵字第一０七四０號），提起上訴，本院判決如左：
      主      文
上訴駁回。
      事      實
一、甲○○於八十八年四月二十四日上午，駕駛一部未懸掛車牌號碼之自用小貨車，
    搭載李江衡（業經原審判處罰金四千五百元確定）於同日十一時三十分許，途經
    高雄縣美濃鎮○○里○○地段一八六號土地上興建中之建物（尚未編門牌）前時
    ，因該自用小貨車之汽油用罄，甲○○與李江衡遂臨時起意，共同意圖為自己不
    法之所有，分由甲○○以在該地點附近水溝內拾得之塑膠管及塑膠桶，動手竊取
    邱乾錦所有之停放於該處車牌號碼九五五—六七二一號自用小貨車油箱內之高級
    汽油，李江衡則在旁為甲○○把風，二人共竊得價值新台幣二百十四點五元之高
    級汽油十三公升，得手後，隨即為邱乾錦發現而報警當場查獲，並當場逮捕甲○
    ○，李江衡則趁隙逃逸。
二、案經高雄縣警察局旗山分局報告臺灣高雄地方法院檢察署檢察官偵查起訴。
      理      由
一、訊據被告甲○○直承有於前揭時地抽取被害人邱乾錦車內高級汽油十三公升之事
    實，否認竊盜犯行，辯稱：李江衡並未幫忙把風，係伊自己下手抽油，等主人來
    後，伊要向其買油，並非竊盜云云。惟查．右揭共同竊取被害人邱乾錦車內高級
    汽油十三公升之事實，已迭據被告甲○○於警訊、偵查中及原審審理時供承甚詳
    ，核與原審共同被告李江衡於原審審理中供稱竊取汽油之情節相符：復與被害人
    邱乾錦於偵查中陳稱：其看到甲○○在場，且油已經裝入瓶子，而李江衡已經逃
    走，但之前有人看到其二人在抽油等情相一致，此外，並有被害人領回被竊汽油
    十三公升之收據一紙在卷足憑，事證至為明確，被告甲○○於本院審理中空口翻
    異，核屬飾卸之詞，不足採信。是本件罪證明確，被告甲○○竊盜犯行，堪以認
    定。
二、核被告甲○○所為，係犯刑法第三百二十條第一項之竊盜罪。又其與原審共同被
    告李江衡間就上揭犯行，有犯意之聯絡及行為之分擔，皆為共同正犯。原審認被
    告甲○○罪證明確，適用刑法第二十八條、第三百二十條第一項、第四十二條第
    二項、罰金罰鍰提高標準條例第一條前段、第二條之規定，並審酌被告甲○○係
    因自用小貨車汽油用罄始臨時起意行竊，對被害人財產所生損害尚輕，且犯後坦
    供犯情等一切情狀，量處罰金伍仟元，並諭知易服勞役之折算標準為以佰元折
    算壹日。認事用法，均無違誤，量刑亦屬妥適。檢察官上訴意旨以被告尚另涉竊
    取賴木星機車犯行，與前開論罪科刑部分，有連續犯關係，原審未及併予審判等
    語，指摘原判決不當，為無理由（詳後述），應予駁回。
三、檢察官移送本院併案審理部分（即臺灣高雄地方法院檢察署八十八年年度偵字第
    二六四九二、二八四二四、二八四六九號）：
    （一）、檢察官移送併案意旨另以：被告甲○○於八十七年七、八月間，意圖為
            自己不法之所有，並基於概括犯意，連續九次，在高雄縣美濃地區等處
            先後竊取機車九部，賣予王新圳（臺灣高雄地方法院檢察署八十八年度
            偵字第二六四九二號）；於八十七年十一月七日某時，在台南縣歸仁鄉
            ○○路大智街街口，竊取黃錦煌所有車牌號碼：ＮＨＭ－三六九號機
            車，以新台幣七千元價格賣予王新圳（臺灣高雄地方法院檢察署八十八
            年度偵字第二八四六九號）；於八十八年三月間某日在高雄縣旗山鎮某
            處，竊取賴木星所有引擎號碼Ｇ０四四八一五號機車一部交予李江衡收
            受騎用（臺灣高雄地方法院檢察署八十八年度偵字第二八四二四號），
            認均係犯竊盜罪，而與本件竊盜犯行有連續犯關係，屬裁判上一罪，而
            移送併案審判等語。
    （二）、惟按連續犯必須基於一個概括之犯意，連續數行為而犯同一罪名時，始
            能成立，所謂基於一個概括之犯意，即指該項犯罪行為，客觀上雖有次
            數可分，而在犯人主觀上，不外出於一個犯意之連續進行，如果每次犯
            罪係由各別起意，則無論所犯罪名是否相同，均應併合論罪，無適用該
            條之餘地。亦即連續犯之所謂出於概括犯意，必須其多次犯罪行為自始
            均在一個預定犯罪計劃以內，出於主觀上始終同一犯意之進行，若中途
            另有新犯意發生，縱所犯為同一罪名，究非連續其初發之意思，即不能
            成立連續犯（最高法院二十二年上字第三二三三號、七十年台上字第六
            二九六號判例參照）。
    （三）、查移送併案部分所指被告之竊盜犯行係連續竊取機車，其目的或為出賣
            予王新圳，或為交予李江衡收受騎用；而本件被告甲○○於警訊之初即
            已供稱：「．．．我駕車發現車子快沒汽油使用，臨時看到馬路旁屋子
            有一部車子停放著．．．將管插入吸取汽油．．．」（見八十八年四月
            二十四日警訊筆錄）於原審審理時亦供稱：「．．．我們偷汽油，是車
            子開到沒有油時，才臨時起意的。」（見原審八十八年十月十三日審判
            筆錄）顯見本件被告甲○○之犯行，係因與共同被告李江衡所駕駛之自
            用小貨車途中汽油用盡，而臨時起意竊取汽油，與移送併案部分所指被
            告之竊盜機車犯，已難謂係在一個預定犯罪計劃以內，出於主觀上始終
            同一犯意之進行，顯非基於一個概括之犯意，而被告臨時起意竊取汽油
            ，與移送併案之竊盜犯行係連續竊取機車，就犯罪之動機及行為樣態而
            言，亦迥不相同。故難認移送請併案審理之竊盜犯行與本件之竊盜犯行
            係基於概括犯意而為之，依上開判例意旨，即不能成立連續犯。
    （四）、檢察官移送本院併案審理部分，與前開論罪科刑部分，既無連續犯關係
            ，非屬裁判上一罪，其未經起訴，本院自無從予以審判，應將該部分卷
            宗檢還檢察官，由檢察官另行偵查辦理，併此敘明。
據上論結，應依刑事訴訟法第三百六十八條，判決如主文。
本案經檢察官羅正平到庭執行職務。
中    華    民    國     八十九     年       一       月     三十一     日
                              臺灣高等法院高雄分院刑事第三庭
                                  審判長法官  莊秋桃
                                        法官  謝宏宗？？？
                                        法官  陳中和
右正本證明與原本無異。
不得上訴。
                                      書記官  劉博文
中    華    民    國     八十九     年       二       月     二         日
附錄：本判決論罪科刑法條：
刑法第三百二十條第一項：
意圖為自己或第三人不法之所有，而竊取他人之動產者，為竊盜罪，處五年以下有期
徒刑、拘役或五百元以下罰金。
                                                                        Ｂ


司法院資訊處製作；財團法人民間司法改革基金會備份。
